【裁判字號】    95,聲,1198
【裁判日期】    950427
【裁判案由】    返還提存物
【裁判全文】
臺灣臺北地方法院民事裁定              95年度聲字第1198號
聲  請  人  國美建設股份有限公司
法定代理人  乙○○
相  對  人  甲○○
            丙○○
上列當事人間請求返還提存物事件，本院裁定如下：
    主  文
聲請駁回。
聲請程序費用由聲請人負擔。
    理  由
一、本件聲請人聲請返還本院93年度存字第2504號、第2505號提
    存事件內之擔保金新臺幣（下同）54萬元、23萬元。其陳述
    略稱：聲請人與相對人間因假扣押事件，前遵鈞院93年度裁
    全字第3356號民事裁定分別提存54萬元及23萬元而聲請對相
    對人之財產為假扣押在案。茲因聲請人已聲請撤銷前開假扣
    押裁定並聲請撤回假扣押之執行，假扣押之訴訟程序已終結
    ，聲請人並已定20日以上期間通知相對人行使權利而未行使
    ，自得請求返還擔保金云云，並提出提存書、撤銷假扣押裁
    定、確定證明書、撤回狀影本、存證信函等件為證。
二、按返還擔保金，依民事訴訟法第106條準用第104條之規定，
    須符合：(1)應供擔保之原因消滅者；(2)供擔保人證明受擔保
    利益同意返還者；(3)訴訟終結後供擔保人證明已定20日以上
    之期間催告受擔保利益人行使權利而未行使，或法院依供擔
    保人之聲請，通知受擔保利益人於一定期間內行使權利並向
    法院為行使權利之證明而未證明者之要件，法院始得裁定返
    還擔保金。所謂應供擔保之原因消滅，在因釋明假扣押之原
    因而供擔保之情形，因該擔保係擔保債務人因假扣押所應受
    之損害，故必待無損害發生，或債權人本案勝訴確定，或就
    所生之損害已經賠償時，始得謂供擔保之原因消滅（最高法
    院53年度台抗字279號判例意旨參照）；次按送達於應受送
    達人之住居所、事務所或營業所行之。但在他處會晤應受送
    達人時，得於會晤處所行之。民事訴訟法第136條第1項亦有
    明文。
三、經查，本件聲請人雖引前揭事證為其依據，主張伊已聲請撤
    銷前開假扣押裁定及聲請撤回假扣押之執行程序，並定20日
    以上之期間以存證信函通知相對人行使權利等語。惟按前開
    行使權利之通知（存證信函），係送達於台北市○○路○段
    95 巷4弄1號，並非相對人所親自領取，此有聲請人於95年4
    月20日具狀陳報之掛號郵件收件回執附卷可證。然而本件相
    對人之住所地係在台北市○○街30巷36號，此已經聲請人於
    本件聲請狀內指明甚詳（惟聲請人並未對於前揭處所送達上
    開權利行使之通知），復有相對人之戶籍謄本在卷可稽，即
    聲請人於93年6月23日及同年7月8日對於相對人聲請假扣押
    裁定或執行之際，亦皆於聲請書狀內指稱相對人之住所係設
    於台北市○○街30巷36號，乃法院亦均依其陳述而對之送達
    裁判書類而無礙，遑論聲請人自89年間起就本件情節之書信
    （存證信函）之送達處所，以及相對人於相關契約內所自行
    撰寫之住居地點，亦均為前述「台北市○○街30巷36號」，
    而無一出現相對人之居所或送達處所係在「台北市○○路○
    段95巷4弄1號」，此經本院調閱93年度裁全字第3356號、執
    全字第1417號民事保全程序卷宗查明清楚，並影印相關資料
    在卷足佐，可見聲請人並未向相對人之住所地送達前述行使
    權利之通知甚明，乃聲請人亦未舉證證明相對人確已合法收
    受前開行使權利之通知。故依前開規定，本件聲請人對於相
    對人所為行使權利之通知送達既有未合，自與民事訴訟法第
    104條第1項第3款前段規定之情事有悖，又依聲請人所陳述
    之情形尚難謂其應供擔保之原因消滅，復聲請人又未能證明
    已得相對人同意返還擔保金。因之，依上說明，聲請人之聲
    請不符合返還擔保金之要件，所為請求自屬不能准許。
四、依前開說明，裁定如主文。
中    華    民    國    95    年    4     月    27    日
                        民事第二庭    法  官  蕭胤瑮
以上正本係照原本作成
如不服本裁定應於送達後10日內向本院提出抗告狀，並繳納抗告
費新臺幣1,000元
中    華    民    國    95    年    4     月    27    日
                                      書記官  黃慧怡


司法院資訊處製作；財團法人民間司法改革基金會備份。
